臺灣高等法院刑事裁定
110年度毒抗字第1173號
抗  告  人
即  被  告  游尚緯


上列抗告人即被告因違反毒品危害防制條例案件，不服臺灣新北
地方法院110年度毒聲字第1573號，中華民國110年7月14日裁定
（聲請案號：臺灣新北地方檢察署110年度聲觀字第1368號、110
年度毒偵字第3831號），提起抗告，本院裁定如下：
    主  文
抗告駁回。                                              
    理  由
一、原裁定意旨略以：
  ㈠抗告人即被告游尚緯於民國110年4月20日檢察官訊問時，坦
    承有於上週末（即110年4月17日），在其位於新北市○○區○○
    路000巷0弄0號4樓住處內，以玻璃球燒烤吸食煙霧之方式，
    施用第二級毒品甲基安非他命（下稱甲基安非他命）等語，
    而抗告人於110年4月20日16時46分許，在新北市○○區○○路00
    0巷00號前（國光公園旁）為警查獲後，經其同意於同日18
    時42分許，在新北市○○區○○街00號新北市政府警察局板橋分
    局板橋派出所，為警採集其尿液檢體，經送由臺灣檢驗科技
    股份有限公司以酵素免疫分析法（EIA法）初步檢驗，及以
    氣相層析質譜儀法（GC/MS）確認檢驗，結果呈安非他命類
    （安非他命、甲基安非他命）陽性反應，有該公司於110年5
    月4日出具之濫用藥物檢驗報告（檢體編號：A0000000號）
    、新北市政府警察局受採集尿液檢體人姓名及檢體編號對照
    表、勘查採證同意書各1份附卷可稽。又甲基安非他命經口
    服投與後約70％於24小時內自尿中排出，約90％於96小時內自
    尿中排出，由於甲基安非他命成分之檢出與其投與方式、投
    與量、個人體質、採尿時間與檢測儀器之精密度等諸多因素
    有關，因此僅憑尿液中呈甲基安非他命陽性反應，並無法確
    實推算吸食時間距採集時間之長短，惟依上述資料推斷，最
    長可能不會超過4日，亦經行政院衛生署藥物食品檢驗局（
    現改制為行政院衛生福利部食品藥物管理署）81年2月8日（
    81）藥檢一字第00156號函示明確，為原審承辦毒品案件職
    務上所知。是抗告人於110年4月20日（星期二）偵查時供稱
    其係於「上週末」施用安非他命等情，而一般人所稱之週末
    係指星期六而言，足認抗告人供述之上週末應為110年4月17
    日（星期六），距離其為警採尿時間確為4日（96小時）內
    ，堪認抗告人此部分自白與事實相符，抗告人有檢察官聲請
    意旨㈡所指之施用甲基安非他命之犯行，堪以認定。
  ㈡抗告人於偵查時未曾供認有於檢察官聲請意旨㈠所指之時間內
    ，施用第一級毒品海洛因（下稱海洛因）之犯行，其於警詢
    時並辯稱：我最後一次施用海洛因是在110年4月15日12點左
    右云云。然查：抗告人於上開時、地為警查獲及採集尿液檢
    體，經送由臺灣檢驗科技股份有限公司以酵素免疫分析法（
    EIA法）初步檢驗，及以氣相層析質譜儀法（GC/MS）確認檢
    驗，結果除呈安非他命類陽性反應外，亦呈鴉片類（嗎啡）
    陽性反應，有上開該公司於110年5月4日出具之濫用藥物檢
    驗報告（檢體編號：A0000000號）、新北市政府警察局受採
    集尿液檢體人姓名及檢體編號對照表、勘查採證同意書各1
    份附卷可稽。又海洛因經注射或吸入人體後，約80％於24小
    時內自尿中排出，一般而言，尿液中能否驗出嗎啡陽性反應
    與其投與量、投與途徑、採尿時間、個人體質及檢測方法之
    靈敏度等有關，國外曾有文獻報導注射3及6毫克之海洛因，
    其代謝物嗎啡可檢出時限約為17至26小時等情，業經行政院
    衛生署管制藥品管理局（現改制為行政院衛生福利部食品藥
    物管理署）於90年5月4日以管檢字第93902號函示明確，同
    為原審承辦毒品案件職務上所知。是抗告人為警採集尿液送
    驗結果既有嗎啡陽性反應，且該結果復係採用氣相層析質譜
    儀法進行確認，已足排除偽陽性反應之可能，顯見抗告人於
    檢察官聲請意旨㈠所載時間，確有施用海洛因1次之事實，堪
    予認定。抗告人上開所辯，尚非可採。
  ㈢抗告人前於100年間，因施用毒品案件，經原審法院以100年
    度毒聲字第1131號裁定送勒戒處所觀察、勒戒後，因認有繼
    續施用傾向，經原審法院以101年度毒聲字第221號裁定令入
    戒治處所施以強制戒治，於101年10月25日執行完畢釋放出
    所，並經臺灣新北地方檢察署檢察官以101年度戒毒偵字第1
    35號為不起訴處分確定，有上開不起訴處分書、本院被告前
    案紀錄表附卷可稽，是抗告人本件施用毒品之犯行，距離其
    最近1次強制戒治執行完畢釋放，已逾3年，抗告人符合毒品
    危害防制條例第20條第1項、第3項應令入勒戒處所觀察、勒
    戒之規定。又於檢察官為附命完成戒癮治療之緩起訴處分前
    ，抗告人因故意犯他罪，經檢察官提起公訴或判決有罪確定
    者，除無礙其完成戒癮治療之期程者外，不適合為附命完成
    戒癮治療之緩起訴處分，行政院依毒品危害防制條例第24條
    第3項之授權訂定之「毒品戒癮治療實施辦法及完成治療認
    定標準」第2條第2項第1款定有明文。查抗告人因犯恐嚇危
    害安全罪，業經檢察官偵查終結後聲請簡易判決處刑，且抗
    告人於上開強制戒治執行完畢後之103年間，又曾有因犯施
    用毒品案件，經法院判處罪刑之紀錄，有本院被告前案紀錄
    表在卷可參。是檢察官於訊問抗告人後，審酌各項情況，聲
    請原審裁定令抗告人入勒戒處所觀察、勒戒，核無不合，應
    予准許，爰依毒品危害防制條例第20條第1項、第3項、觀察
    勒戒處分執行條例第3條第1項，裁定抗告人應入勒戒處所觀
    察、勒戒，其期間不得逾2月等語。
二、抗告意旨略以：抗告人單身，領有中低收入戶證明，亦為一
    家經濟支柱，惟於110年6月因車禍導致顱內出血，目前在家
    休養觀察中而無經濟來源，且有就讀國中之兒女需人照顧，
    若抗告人執行觀察、勒戒，小孩將頓失依靠。爰請求審酌抗
    告人家中情況，撤銷原裁定，並給予緩起訴附命戒癮治療之
    處分云云。
三、犯毒品危害防制條例第10條之罪者，檢察官應聲請法院裁定
    ，令被告入勒戒處所觀察、勒戒，其期間不得逾2月。依前
    項規定為觀察、勒戒或強制戒治執行完畢釋放後，3年後再
    犯第10條之罪者，適用前2項之規定，毒品危害防制條例第2
    0條第1項、第3項定有明文。又該條第3項之立法理由認施用
    毒品者具「病患性犯人」之特質，並參諸世界各國之醫療經
    驗及醫學界之共識，咸認施用毒品成癮者，其心癮甚難戒除
    ，如觀察、勒戒或強制戒治執行完畢釋放後，3年後始再有
    施用第一級、第二級毒品之行為者，足見其有戒除毒癮之可
    能，宜再採以觀察、勒戒方式戒除其身癮及以強制戒治方式
    戒除其心癮之措施，為能放寬觀察、勒戒或強制戒治制度之
    適用時機，以協助施用者戒除毒癮。是經觀察、勒戒或強制
    戒治執行完畢釋放後，「3年後再犯」者，前所實施之觀察
    、勒戒或強制戒治，已足以遮斷其施用毒品之毒癮，為期自
    新及協助其斷除毒癮，仍適用「初犯」規定，先經檢察官聲
    請觀察、勒戒，不因其間是否因另犯該罪，經起訴、判刑或
    執行而受影響。
四、經查：
  ㈠抗告人先後於110年4月20日18時42分為警採尿時回溯26小時
    及96小時內之某日時許，分別在不詳處所及其上開住處內，
    分別施用海洛因、甲基安非他命各1次之事實，有抗告人於1
    10年4月20日18時42分許為警採集尿液經臺灣檢驗科技股份
    有限公司以酵素免疫分析法（EIA法）初步檢驗、氣相層析
    質譜儀法（GC/MS）確認檢驗，呈鴉片類（可待因、嗎啡）
    、安非他命類（安非他命、甲基安非他命）陽性反應之濫用
    藥物檢驗報告（檢體編號：A0000000號）、新北市政府警察
    局受採集尿液檢體人姓名及檢體編號對照表、勘查採證同意
    書各1份（見110年度毒偵字第3831號卷第109、113、229頁
    ）附卷可稽。堪認抗告人於上揭時、地，確實有施用海洛因
    、甲基安非他命各1次之行為。又抗告人前因施用毒品案件
    ，經原審法院以100年度毒聲字第1131號裁定送勒戒處所觀
    察、勒戒後，因認有繼續施用傾向，經原審法院以101年度
    毒聲字第221號裁定令入戒治處所施以強制戒治，於101年10
    月25日執行完畢釋放出所，並經臺灣新北地方檢察署檢察官
    以101年度戒毒偵字第135號為不起訴處分確定；其間雖曾因
    施用毒品案件，經法院判處罪刑確定及執行完畢之紀錄，但
    迄今均無受觀察、勒戒或強制戒治之情，有本院被告前案紀
    錄表附卷可稽。是抗告人本案所為施用第一級、第二級毒品
    各1次之犯行，距其最近1次觀察、勒戒執行完畢釋放即101
    年10月25日，已逾3年，核屬毒品危害防制條例條例第20條
    第3項所規定之「3年後再犯」。從而，原審同此見解，依據
    檢察官之聲請，裁定令抗告人入勒戒處所觀察、勒戒，其期
    間不得逾2月，於法自無不合。
　㈡抗告人雖執前詞提起本件抗告。惟查，毒品危害防制條例規
    定之觀察、勒戒處分係屬強行規定，倘有施用毒品之行為，
    除檢察官審酌個案情形，依毒品危害防制條例第24條第1項
    先依刑事訴訟法第253條之1第1項、第253條之2第1項第4款
    至第6款或第8款規定，為附條件之緩起訴處分時，而可排除
    適用外，凡經檢察官聲請，法院僅得依法裁定准駁令入勒戒
    處所觀察、勒戒，尚無自由斟酌以其他方式替代之權。況且
    毒品危害防制條例第20條第1項至第3項之觀察、勒戒規定，
    係針對施用毒品者所設預防、矯正之保安處分，目的在斷絕
    施用毒品之身癮及心癮，屬強制規定，為刑罰之補充制度，
    兼具刑罰不可替代之教化治療作用，尚無因施用毒品者之主
    觀上個人或家庭因素而免予執行之理。再者，本件抗告人前
    因犯恐嚇危害安全罪，業經檢察官偵查終結後，於110年5月
    3日，以110年調偵續字第2號聲請簡易判決處刑，現由臺灣
    新北地方法院以110年度簡字第3330號案件審理中，有本院
    被告前案紀錄表在卷可稽，將來若判決有罪，亦恐影響其完
    成戒癮治療之期程，此情業經檢察官詳加斟酌後，認為不適
    合對抗告人為附命完成戒癮治療等附條件之緩起訴處分，而
    聲請法院裁定觀察、勒戒，核屬其職權之行使，其裁量並無
    違法或不當，法院自僅得就檢察官聲請觀察勒戒有無理由而
    為裁定。至抗告意旨自陳為一家經濟支柱，領有中低收入戶
    證明，惟於110年6月因車禍導致顱內出血，目前在家休養觀
    察中而無經濟來源，且有就讀國中之兒女需人照顧，若抗告
    人執行觀察、勒戒，小孩將頓失依靠等節，固有其所提出中
    低收入戶證明書、衛生福利部臺北醫院診斷證明書、接受侵
    入性治療處置同意書、新北市政府警察局道路交通事故當事
    人登記聯單、受傷照片2幀等資料為憑。然上開所指，核與
    是否令入勒戒處所觀察、勒戒並無關聯，且於觀察、勒戒期
    間本得請求勒戒處所之醫護人員給予適當照料，自不得因此
    解免依法應受之觀察、勒戒處分。是抗告人所辯，尚非可採
    。
五、綜上所述，原審以抗告人確有施用第一級毒品及第二級毒品
    各1次之犯行，因而裁定令抗告人入勒戒處所觀察、勒戒，
    核其認事用法，並無違法或不當。抗告意旨猶執前詞，提起
    抗告，為無理由，應予駁回。　
據上論斷，應依刑事訴訟法第412條，裁定如主文。
中　　華　　民　　國　　110 　年　　9 　　月　　23　　日
                  刑事第二十一庭審判長法　官  林怡秀
                                      法　官  劉元斐
                                      法　官  胡宜如
以上正本證明與原本無異。
不得再抗告。
                                      書記官  駱麗君
中　　華　　民　　國　　110 　年　　9 　　月　　23　　日